臺灣臺北地方法院民事判決　　　　　　　 94年度訴字第951號
原　　　告　華南商業銀行股份有限公司
法定代理人　丙○○
訴訟代理人　乙○○
　　　　　　丁○○
被　　　告　吉鵬旅行社有限公司
法定代理人　甲○○
上列當事人間請求返還墊款事件，本院於中華民國94年9月12日
言詞辯論終結，判決如下：
    主  文
原告之訴及假執行之聲請均駁回。
訴訟費用由被告連帶負擔。
　　事實及理由
一、原告起訴主張略以：
（一）被告前於民國（下同）91年8月23日向原告申請銷售點服
      務業務，並簽訂「特約商店約定書」（下簡稱系爭合約書
      ），約定被告為原告之特約商店，得接受信用卡持卡人簽
      帳消費，消費帳款則由原告先行墊付後向發卡銀行整批清
      算，再由發卡銀行向持卡人請款。然被告於92年5月間陸
      續接受不明持卡人於網路以非面對面信用卡交易方式購買
      機票，消費數筆共計新台幣（下同）630,000元，原告先
      行代為墊付款項之後，向發卡銀行請款，惟發卡銀行以前
      開信用卡之持卡人否認有系爭交易等理由拒絕付款，故原
      告二造間系爭合約書第23條約定，及商業慣例例，認本件
      非面對面交易之風險應由被告負擔，故請求被告應給付原
      告629,905元及自92年12月26日起至清償日止，按年利率
      5%計算之利息。同時並願供擔保聲請宣告假執行。
（二）信用卡非面對面交易之風險由特約商店即被告負責：
　１、依合約第23條約定：如原告已給付墊款，而被告提示之簽
      帳單有下列情事者，其中（二）持卡人對簽帳單所表示之
　　　交易有爭議；另被告如接受非面對面交易所產生之風險，
  　　導致原告無法自發卡機構取得已先行墊付之款項者，被告
    　同意無條件返還原告已墊付之款項。被告於簽訂前開條款
      時並無異議，是系爭17筆交易於網際網路以非面對面方式
      之交易，所生之風險，被告應自己承擔損失。又縱被告取
      得授權碼依visa國際組織約定（理由碼83）：偽冒-卡片
      不在現場的交易：郵購、電話傳真、定期性扣款、網路交
      易在沒有持卡人同意的情況下通過的授權交易、虛擬卡偽
      冒帳戶的使用或是流通在外無效卡號。又依「特約商店作
　　　業手冊」非面對面交易：輸入商品及金額。取得授權
  　　碼員工應打電話至人工授權服務中心，要求人工授權。
    　發票或收據列印，列印完畢表示交易正常。製作人工交
      易請款磁片及交易明細清單。而原告提供之刷卡機（POS
    　）只有在面對面交易，以信用卡實體過卡，才有辦法辨認
      真偽，原告不得主張已經被告提供之讀卡機發與授權碼而
      主張免責，而令原告負擔本件偽卡損失。
　２、原告已盡協助被告向持卡人查證之義務：被告於完成系爭
　　　交易後，事後要求原告協助照會發卡機構核對持卡人資料
　　　，原告基於協助特約商店之立場，授權人員多次以電報、
　　　電話、傳真（92年5月13日傳真照會4筆、92年5月14日傳
　　　真照會4筆、92年5月19日傳真照會3筆、92年5月29日傳真
　　　照會2筆、92年5月30日傳真照會3筆、92年6月6日傳真照
　　　會5筆）之方式請求國外發卡行作授權確認，均未獲回覆
　　　或回覆以持卡人在現場方同意照會，而拒絕原告之照會。
　　　故原告一直努力協助被告向發卡銀行「照會」，並於92年
　　　5月13日由授權中心陳小姐致電被告鄭小姐，知會處理狀
　　　況，並告知：「持卡人有權向發卡機構確認請求被告要求
　　　持卡人向發卡機構，要求發卡機構發確認函」，若被告接
　　　受原告之建議，自可於第一時間要求持卡人向發卡機構提
　　　出確認函並辨認信用卡真偽，亦不致於損失擴大。但被受
　　　僱人告鄭小姐以經向持卡人要求太多資料而拒絕要求持卡
　　　人向發卡銀行發確認函；兼以非面對面交易事實上無須照
　　　會原告等收單銀行，故本件偽卡是可歸責於被告，而原告
　　　依約先墊付款項後，被告始為此抗辯，自無理由。
（三）依財團法人聯合信用卡處理中心94年6月13日聯卡商管字
      第176號函：是本件已符合1.國外持卡人已檢具聲明書向
      發發卡銀行提出否認交易及拒絕付款之請求，2.被告未能
      舉證證明持卡人（真正持卡人確有消費）。根據國際信用
      卡組織作業規章及實務上案例，被告即須自行承擔損失責
      任，是依照合約被告應返還原告依約墊付之款項。同理主
      管機關所示之函覆鈞院函，亦採相同見解，足見本件損失
      應由特約商店負擔，是原告請求返還代墊款為有理由，並
      請求判決如聲明。
二、被告則以：
（一）按原告與被告間之特約商店約定書，並未禁止非面對面交
      易，被告自92年5月陸續接獲可疑之交易，立即以傳真方
      式要求原告「照會」，確認持卡人之身分，原告卻遲未回
      覆，或以收單行無法進行身分確認等語拒絕原告照會之請
      求，更進一步由受僱人員表示，未經發卡銀行退回之照會
      ，即可續為交易；而本件爭執之交易均為非面對面交易，
      被告每筆交易均經過收單行即原告提供的刷卡機取得電子
      授權，原告實已盡辨認真、偽卡之義務仍無從發現系爭交
      易之信用卡為偽卡，況查原告於92年5月間即接獲發卡銀
      行之傳真函件，惟遲至92年7月間始轉知被告，故本件非
      面對面交易發生損失可歸責於原告，同時風險應由原告負
      責。爰請求判決駁回原告之訴，並聲請如受不利判決，願
      供擔保請准宣告免為假執行。
（二）係爭非面對面交易被告已依約定檢驗真偽，故因此所致損
      失應由原告負責：
  １、係爭案件交易，都是鍵入卡號於原告提供的刷卡機驗證，
　　　並取得電子授權碼。又因原告提供的刷卡機無法提供安全
  　　的辨別機制原告公司自第2筆交易起，為求慎重起見，遵
    　守「特約商店約定書」第7條辨別偽卡責任，與第8條第5
      款『如甲方（被告）未經乙方（原告）或乙方代行授權機
　　　關或該信用卡原發卡機構之查證、授權、或核准　…』，
  　　特要求華南銀行（簡稱收單行）照會持卡人，請求確認持
    　卡人該項交易，而且係逐筆都向收單行金融風險科照會，
      照會程序均依照收單行要求，在信用卡授權書上蓋上公司
      大小章，以傳真方式要求照會。經過被告主動無數次的電
      話查詢結果，收單行金融風險科均說發卡行無任何回覆，
      收單銀行也無正式書面的或口頭的告知要禁止類此交易。
　　　同年五月中下旬被告再致電原告消費金融部的鄭科長（不
　  　久即調值），請他協助，鄭科長回答發卡銀行未回覆，他
　    也沒辦法；甚至告知發卡行如無任何回覆，可能表示沒問
      題，如果以後有什麼問題發生，將是由發卡行負責。故被
      告始續為相類似發卡銀行發行之信用卡之非面對面交易。
      被告於92年6月3日致公文函給華南銀行消費金融部，以書
　　　面方式要求原告函覆徵詢照會結果，是本件被告業善盡查
　　　證義務。同時被告為下游特約商店，完全沒有國際發卡組
　　　織或收單銀行授權．是被告根本無任何能力去查證真正持
　　  卡的身分與個人資料加以核對。
　２、被告遲至92年7月23日始從收單銀行收到信用卡真正持有
      人的聲明書，才知本件為偽卡交易，甚至連交易持卡人姓
      名亦是假造，而發卡銀行在92年5月19日起即開始陸續發
      現類似卡片交易不正常，並傳真通知被告及調查；被告為
      收單銀行，惟竟不及早通知原告處理，始令本件損失擴大
      及壞帳繼續發生。是本件損失發生是可歸責於原告。又原
      告提供的連線刷卡機無法應付非面對面的交易核卡資料，
　　　讓被告完全無已著手核對卡片。又根據事後與聯合信用卡
  　　中心的人告知，被告知如有向發卡銀行照會而未獲回應，
　    銀行界一貫的做法即是不准授權刷卡，完全與與原告告知
      被告之事實相反（原告受僱人仍鼓勵被告繼續接受刷卡）
      。
　３、根據財政部90年4月13日台財融 (四)第9073450號函准備
  　　查修正『信用卡自律公約』第貳章收單業務，第5條風險
    　管理第2款：『收單機構應對特約商店進行辨別卡片真偽
      作例釋。』是本件收單行沒能立刻查出卡片真偽，自應承
  　　擔所有偽卡責任。又第6條第2款：「發卡機構對於惡意詐
    　欺之持卡人，應配合收單機構之書面要求，提供有關持卡
      人必要之調查資料」，是發卡銀行有協助持約商店查證偽
      卡之義務。
（三）財團法人聯合信用卡處理中心發文字號94聯卡商管字第
      176號函避重就輕，並非針對本案件內容答覆。本件之問
      題應在於被告所處理之22筆交易中的21筆，除根據正常授
      權手續取得授權碼外，另外還要求收單行照會發卡銀行查
      證持卡人身分並請求確認該項交易；惟經被告請求而原告
      未為具體答覆後所造成之損失交易行為，是否仍應由被告
      負責？聯合信用卡中心未就此說明之。是原告持前開信函
      亦不能為有利原告之判決。綜上本件系爭偽卡損失發生，
      被告並無過失及可歸責事由，而是因為原告之過失造成損
      害，是本件損害及風險自應由原告負擔。
三、法院協助二造整理爭點：
（一）二造不爭執事項：
　１、二造於91年8月23日簽立「特約商店約定書」，約定被告
　　　為原告之特約商店，得接受信用卡持卡人簽帳消費，消費
　　　帳款則由原先行墊付後，向發卡銀行整批清算，再由發卡
　　　銀行向持卡人請款。而「特約商店約定書」第8條使用特
　　　約第6款規定：如為網上購物之非面對面交易，甲方同意
　　　將持卡人相關資料及購物資訊等電子訊息依乙方「特約商
　　　店作業手冊」所定方式傳送，於取得發卡機構之核准或授
　　　權後完成交易。第23條付款返還第2款規定：持卡人對簽
      帳單所表示之交易有爭議，或對物品之品質、交貨、金額
      或提供服務之品質有爭議。第7條則規定卡片之辨認。第
      8條第5款則另規定：如甲方（被告）未經乙方（原告）或
      乙方代行授權機關或該信用卡原發卡機構之查證、授權、
      或核准，而逕行接受上列情形之憑證卡消費時，所遭受一
      切帳款損害應由甲方自行負責。
　２、92年1月28日原告同意被告就非面對面交易，由人工授權
  　　改為鍵入刷卡機持卡人卡號而取得電子授權號碼方式為交
　    易，同年92年3月6日由持卡人孫瓊華、蔡鈺堂交被告以電
      子授權方式刷卡交易，原告對前開交易亦予同意，對被告
      上開交易請款亦予墊付。
　３、92年5月6日本件系爭授權號碼（電子授權）005003正式通
　　　過完成第一筆交易，交易金額新台幣（幣下同）45,000。
  　　92年5月8日授權號碼007960正式通過，交易金額45,000
　    元，被告就前開交易均事先要求原告照會，確認交易為持
      卡人持卡真正交易，同時被告取得授權碼後，仍等待二至
      三個工作天之後，才告知非面對面交易之持卡人（即客戶
      ）可以取得購買之機票（完成非面對面信用卡交易之刷卡
      取機票整個流程）。本件二造間其他爭執之交易合計22筆
      經過情形均類同前述。原告收到被告要求照會發卡銀行之
      要求後，均未函覆被告（二造均陳稱5月13日由二造受僱
      人陳小姐及鄭小姐就本件照會事電話聯絡），同時原告亦
      無正式書面的或口頭通知，禁止被告為此部分非面對面之
      交易。又本件訟爭交易共22筆，總金額992,000元，被告
      實收973,648元，原告則收取手續費18,352元。92年7月24
      日原告自原告的其他信用卡交易款項，先行扣取180,000
      元與3,632元，92年7月25日原告再撥款45,000元，是本件
      原告總計扣款138,632元，而原告主張被告應返還之代墊
      款為629,905元，即本件原告主張訟爭金額請是17筆刷卡
      （購買機票）之金額。
　４、92年5月19日，訟爭非面對面之發卡銀行（外國銀行）始
  　　傳真持卡人0000000000000000 Susan J Davies and
    　Robert J Davies申述未交易聲明書。92年5月21日發卡銀
      行傳真持卡人0000000000000000 Kerry L Sofield申述未
      交易聲明書與原告，惟原告於92年7月23日始傳真予原告
      。92年5月27日持卡人0000000000000000 Kerry LSofield
      簽回聲明書（未交易聲明書），原告則於92年8月22日始
      傳真予被告。
　５、92年6月3日被告函原告表示，同年5月初接受國外持卡人
　　　委託代購國際機票，原告為確保消費項目確實為持卡人交
　　　易行為，曾傳真所有交易明細要求照會，惟迄發函時止，
　　　均未接到任何照會結果。又原告於五月中下旬時，亦曾經
　　　以電話與原告公司消費金融部的鄭科長協助查詢有關照會
　　　事，惟經回答發卡銀行未回覆，無法解決。（被告並主張
　　　鄭科長告知發卡行如無任何回覆，可能表示沒問題，如果
　　　以後有什麼問題發生，將是由發卡行負責。但原告否認之
　　　。）故92年5月底被告公司又接獲一些PTA機票，並獲得電
　　　子授權，被告之業務人員亦與原告鄭科長聯絡，惟鄭科長
　　　表示不要緊張，這沒什麼，很正常。同年6月初，被告與
　　  原告建城分行王襄理聯絡。
　６、92年6月9日，原告消費部風險管理科人員丁○○，親自拜
　　　訪原告並請被告暫時停止售出機票並將已刷卡未請款部分
　　  先行辦理退貨沖正，共計352,000元。
　７、92年6月18日，原告將經沖銷與作廢尚未完成的交易，傳
　　　真予原告公司員工丁○○先生。並確定本件有爭執之交易
  　　計22筆。本件原告主張應返還之交易17筆即包含在內。
　８、92年7月23日，原告將本件事件經過去函財政部陳情，而
　　  被告則於同年8月21日發函原告敘明有關陳情事。
（二）二造爭點：本件訟爭17筆交易，被告曾請求原告於一定時
      間內照會發卡銀行；對於此種非面對面之信用卡交易行為
      ，因此肇致之本件損失，應由何人負責？
四、法院之判斷：
（一）本件網路信用卡交易程序：按持卡人至一般特約商店（
      Merchant）刷卡購物或銀行自動提款機預借現金（ATM
      Cash Advance），而特約商店以POS網路或電話透過收單
　　　銀行（Acquirer Bank）向發卡銀行提出授權需求，特約
　　　商店獲得發卡銀行認可此張卡片有效後即接受持卡人消費
　　　，完成交易，而持卡人即可將商品帶回。而特約商店於完
　　　成交易後，即可向所屬收單銀行提出請款。而收單銀行多
　　　會向特約商店收取交易金額1.75%~5%不等之手續費（原則
　　　上依特約商店所屬行業別而定）後，再透過聯合信用卡處
　　　理中心以國內「區域清算中心」身份向國內外發卡銀行進
　　　行帳單帳務清算。而特約商店大約可在提出請款申請後2
 　　 至3個營業日取得款項。
      次查原告「特約商店作業手冊」中規定有關被告等特約商
      店有關非面對面交易（網路購物、郵購、電購、預購交易
      等，本件即為網路購物）之交易流程為：持卡人持國際信
      用卡消費時，特約商店之收銀員操作流桯為1.輸入商品及
      金額。2.取得授權碼員工應打電話至人工授權服務中心，
      要求人工授權。3.發票或收據列印，列印完畢表示交易
　　　正常。並通知持卡人交易完成。4.製作人工交易請款磁片
　　　及交易明細清單。而本件訟爭之交易均為網路交易，無法
　　　以實體信用卡置入原告置於被告處之刷卡機（POS）刷卡
　　  驗證交易所用信用卡是否為「偽卡」。
（二）依二造簽立之「特約商店約定書」第23條規定，本件訟爭
      非面對面交易所生「風險」，應由收單銀行即原告負責。
  １、按「特約商店約定書」為原告使用，用以規範原告與被告
      及其他特約商店間有關信用卡交易之「定型化契約」，是
      參考民法第247條之1之立法意旨及消費者保護法第11條第
　　　2項規定，本件定型化契約條款若有疑義時，自應為有利
　　　於相對人即本件被告之解釋。
  ２、經查依「特約商店約定書」第23條付款返還規定：另如乙
　　　方（原告）已為給付而甲方（被告）提示之簽帳單有下列
  　　各款情事者，或如以非面對面交易方式所產生之風險，導
    　致乙方無法自發卡機構取得已付甲方之款項者，甲方同意
      無條件返還已墊付之款項，乙方亦有權不先經通知而自甲
      方之帳戶中扣除或請甲方立即支付該項款項。(一)持卡人
      認定簽單有不當之簽發、塗改或未經授權。(二)持卡人對
      簽帳單所表示之交易有爭議，或對物品之品質、交貨、金
      額或提供服務之品質有爭議。．．．．。
  ３、參照上開說明，本件有關前述 (二)持卡人對簽帳單所表
      示之交易有爭議，或對物品之品質、交貨、金額或提供服
      務之品質有爭議時，特約商店即被告應返還原告代墊款部
      分，乃指面對面有實體信用卡之交易，而非本件非面對面
      之網路「虛擬」信用卡之交易，是原告主張依前開規定請
      求被告返還本件信用卡本無理由，同理原告主張此部分「
      風險」應由被告負擔即無理由。
  ４、又前述二造「特約商店約定書」，針對被告所為非面對面
      網路信用卡交易行為應返還墊款約定，即「或如以非面對
      面交易方式所產生之風險，導致乙方無法自發卡機構取得
　　　已付甲方之款項者」；全屬有利收單銀行，即收單銀行如
  　　原告可不必負擔任何查證義務或其他風險，而可將無法從
    　發卡銀行清算回收代墊款之風險全數轉由特約商店負擔；
      同時收單銀行竟無庸負擔任何風險，即可向特約商店收取
      交易金額1.75%~5%不等之手續費，是本件原告所負之風險
　　　為「零」，實與其所獲前述利益全不相當。是參照前開解
　　　釋定型化契約之說明，解釋此部分契約自應參酌二造間所
　　  有約定以銓釋。
  ５、又查本件訟爭之17筆網路信用卡購買機票之交易均屬「偽
      卡」，即根本不是真正發卡銀行核發之信用卡，亦非由卡
      號相同之真正持卡人持以消費之「偽卡」。同時參酌「特
      約商店約定書」第1條名詞定義、第6條卡片之收受、第7
      條卡片之辯認、第8條使用特約等規定可知，本件解釋前
      開「或如以非面對面交易方式所產生之『風險』」，應以
      可歸責於特約商店未盡其善良管理人注意義務，而未查明
      本件17件信用卡持卡人均持「偽卡」消費之「風險」為限
      ，在此要件下，被告始應負返還本件原告代墊款之義務。
　６、再查本件實際與持卡人消費者為被告等特約商店，而原告
  　　僅為收單銀行，並非交易之直接當事人，無法直接對交易
    　相對人即持卡人為「查證」；同時二造間之「特約商店約
　　　定書」性質上接近「有償委任契約」，而原告（收單銀行
  　　）與發卡銀行或國際組織間，始有可能依其間之契約或相
　    互合作方式，對國外持卡人之基本資料及其信用等相互查
      證，而被告等特約商店則無法直接洽請國外發卡銀行或國
      際組織逕行查證持卡人之基本資料及信用等。是被告就本
      件非面對面之網路國外銀行發行之信用卡交易事件，以傳
      真資料向原告「照會」（即請原告利用銀行間體系轉向國
      外發卡銀行「照會」）時；原告依二造間之有償委任契約
      性質，在受任人即特約商店執行受任事務有疑義向委任人
      即收單銀行要求「指示」時，自應負有對特約商店「指示
      」義務，即有向發卡銀行查證交易信用卡之真偽、持卡人
      身分等義務，並以之「指示」特約商店，以利特約商店決
      定是否續完成交易交付持卡人交易之商品。從而決定本件
      訟爭交易（即持卡人以國外發卡銀行信用卡為網路交易）
      之「風險」分擔原則為，特約商店與持卡人交易時應盡善
      良管理人之注意義務；而收單銀行則應對特約商店例外要
      求「照會」時，應付查證及告知義務。而被告在本件信用
      卡交易過程似已盡其注意義務（詳下述），而原告則未盡
      其查證及告知義務，是本件訟爭非面對面交易所生「風險
      」，應由收單銀行即原告負責。
　７、又公司負責人在經營公司時，若已經盡善良管理人之注意
  　　義務，惟因經營判斷錯誤，事後公司雖然發生損失，則仍
    　不可反推公司負責人未盡其善良管理人之注意義務。此即
      英美法所謂「經營判斷原則」（Business judgment rule
      ）。又經營判斷法則並非董事之行為標準，係司法機關審
      查董事行為（依我國法論即司法機關判斷公司負責人是否
      負善良管理人注意義務）之基準。據此理論亦可演化二造
      ，各應就其是否負善良管理人注意義務，而承擔各自「經
      營判斷」衍生之「風險」，同時本件「風險」應由原告負
      擔之結論。
（三）本件原告未盡其應盡之查證義務，是訟爭17筆網路信用卡
      交易所生損失風險，應由原告負擔。
  １、本件事實詳如二造不爭執之事實３，即國外持卡人以網路
      刷卡方式向被告購買機票，而被告於第一筆交易92年5月
　　　6日，即是以刷卡機取得信用卡之電子授權號碼，同時在
      將商品機票交付持卡人前，均事先要求原告「照會」，以
      確認交易為持卡人持卡真正交易。參照前開說明，本件原
      告對被告之「照會」即有說明之義務；惟查原告遲至5月
      13 日始由證人陳雪玲（原原告受僱人）電話通知證人（
      被告受僱人）鄭愛瓊表示經聯絡後發卡銀行沒有確認等語
      （詳94年5月30日筆錄）。是本件被告於刷卡完交付商品
      （機票）完成交易前，即逐筆向原告請求「照會」持卡人
      之資料，業己盡其善良管理人之注意義務。同時依原告提
      出附卷之二造不爭執電話錄音資料顯示，證人陳雪玲表示
      ：「妳（被告）是我們的特店，我們一定會幫您確認這個
      客戶，這是我們應該做的服務，．．發卡銀行有權限或怎
      麼樣不提供，我不曉國外的做法等語。」，是證人陳雪玲
      亦證實原告有幫忙被告確認客戶之義務。
　２、依前述二造不爭執之事實４、５、６、７、８所示，本件
  　　國外發卡銀行早於92年5月19日，即將原告銀行轉請照會
　    之信用卡資料之一，即直正持卡人0000000000000000
      Susan J Davies and　Robert J Davies申述「未交易聲
      明書」（即未為本件訟爭機票交易之聲明書），惟原告始
      終未通知被告（直至94年7月23日以後始陸續轉傳真予被
      告），始造成嗣後同一發卡銀行Boston Fleet Financial
      Corporation銀行，以相同偽造信用卡方式交易之情事發
      生。是本件交易發生損失之風險，顯可歸責於被告未盡其
      應盡之注意（查證及告知義務）義務。又原告雖陳稱每日
      處理之信用卡資料繁多，無法分析出是何特約商店刷卡資
      料而及早通知云云，惟查原告代理人於本院審理時陳稱：
　　　拿到授權碼即可為交易行為，照會行為非絕對必要，一般
  　　比較小心謹慎特約商店會做照會的動作等語（本院94年3
      月23日筆錄）。是原告對小心謹慎的特約商店要求「照會
      」時，本應審慎從事，惟於收到國外銀行之未交易聲明書
      後，遲逾二個月始轉交特約商店，即難解免其重大過失之
      責。
　３、再查本件訟爭17筆偽卡交易之發卡銀行，均為前述Boston
　　　Fleet Financial Corporation銀行，而該銀行位於美國
  　　波士頓，同時偽卡交易時，除該信用卡卡號及授權碼相符
    　外，其餘諸如真偽卡持卡人「姓名」、出生年、月、日，
      國籍、住所等均不相符，此有二造提出之未交易聲明書、
      交易明細一覽表、傳真照會資料等件資料可稽，是自堪信
      為真實。而依原告提出之傳真照會資料顯示，本件原告向
      發卡銀行傳真照會電話之國際代碼（美國）顯與持卡人國
      籍及住所（英國）不同，惟原告擁有被告傳真偽卡刷卡人
      之基本資料轉請發卡銀行「照會」查證時，本可輕易查出
      可能涉及偽卡，惟過失未能查出，即自有過失。再查本件
      原告訴訟代理人丁○○於94年8月10言詞辯論時亦陳稱：
      「是客服人員在處理6月3日的交易，認為有問題，所以交
      給我處理，我處理那天是6月9日，我當場即認為有異常，
      因為那三筆交易來自同一刷卡行，而且交易時間相近，所
      以我們直覺認為有異常，我就請客服人員暫緩這三筆交易
      並且直接通知被告公司鄭小姐。6月9日早上電話通知後，
      下午就去被告公司，被告公司鄭小姐在提供6月6日交易的
      四筆交易給我，6日的交易跟前述三筆情形相同，我直覺
      認為這也是偽卡。最早在5月19日就發現卡號00000000000
      00000這筆（偽卡），國外持卡人收到帳單後發現不是他
　    的交易，他就向發卡銀行反應，國外發卡人就傳真寄給我
      們。我們按照公司內部系統去查發現是被告公司所為無實
　　　體卡片的交易，我們在92年7月23日通知被告將資料轉給
  　　被告公司。」等語，是原告之受僱人員若屬有經驗者，憑
    　直覺即會知是「偽卡」，而原告其他受僱人員亦屬有專業
      經驗者，逕然對前述如此重大不合理事項，仍予照會並先
      予墊款，是本件原告在執行二造間訟爭特約商店契約時有
      過失失自亦足證明。
　４、原告雖另陳稱於本件信用卡交易之流程中，與發卡銀行間
  　　沒有關係，而僅與國際組織有關云云，惟查本件原告是收
    　單銀行，與被告簽立「特約商店約定書」收單墊款，並與
      發卡銀行或國際組織為帳單帳務「清算」，是其本質上仍
      屬發卡銀行或國際組織委任或代理處理收單及墊款等業務
      ，是本件原告縱與發卡銀行「沒有關係」，仍不能解免其
      注意義務。
　５、又行政院金融監督管理委員會銀行局及財團法人聯合信用
  　　卡處埋理中心函覆本院略以：有關非面對面交易之爭，議
    　持卡人可檢具聲明書向發卡銀行提出否認交易及拒絕付款
      之請求，嗣後並得由發卡銀行向收單銀行提示扣款，一旦
      扣款成功後，特約商店如未舉證證明持卡人本人確有消，
      即須自行承擔損失責任；同時特約商店不能以取得交易授
      權號碼替代對持卡人身分之驗證等語。上開二單位函覆本
      院信用卡交易實務見解，固屬卓見，惟查本件特約商店在
      交易完成前（即將刷卡購買之機票交付買受人前），均請
      求收單銀行及原告對持卡交易者之身分及信用「照會」，
      參照前揭說明，本件原告即有查證義務，而原告未盡其查
      證義務，依約自有過失，應承擔本件風險，核與前述主管
      機關函文見解並不相背。同時本件為網路信用卡之交易，
      若仍如一般面對面交易，特約商店根本無任何管道認定是
      否有持卡人本人及持「真卡」消費；相較於收單銀行及發
      卡銀行及國際組織，尚得借查詢基本資料及詢問持卡人等
      方式確認是否為網路消費；從而被告辯稱本件如果發卡銀
　　　行與收單銀行等銀行的體系，都無法查證訟爭17件網路信
　　　用卡交易持卡人及信用卡真正持有人之姓名、身分及其他
　　　基本資料，則根本不可能期待特約商店有能力去「查證」
　　　信用卡之真偽。是綜上若承認信用卡之網路交易，則收單
　　　銀行顯然能以較低成本控制風險之發生，是據此推論，本
　　  件風險亦應由原告負擔為宜。
（四）被告對本件信用卡交易損失無庸負責。
　１、如前述，若承認網路信用卡交易存在，則本件訟爭事項，
  　　實無法期待特約商店即原告，盡其應盡之善良管理人注意
    　義務，即足探知系爭信用卡為偽卡，而得防免損害發生。
      故既無法期待被告能以積極注意義務防免偽卡交易損失（
      除非拒絕全部網路等非面對面信用卡交易），是本件被告
      對此部分損失依約應無庸負責。
　２、被告業己盡其注意義務，諸如發現有本件訟爭網路信用卡
　　　交易有可能發生問題，即逐筆提請原告要求「照會」，並
  　　多次要求照會結果，是應認被告在交易過程中，業已依善
    　良管理人之注意義務，查證持卡人之身分及信用卡真偽，
      故原告所主張依「特約商店約定書」第23條付款返還規定
  　　，被告應負擔本件損失風險，而應返還本件款項629,905
      元及利息云云，自無理由，應予駁回。
　３、再查本件被告另主張「本件原告是發卡銀行的代理人，經
　　　過我們的查證，信用卡真正持卡人散布在美國各州，所以
  　　不是『側錄』造成的偽卡，應該是刷卡銀行的資訊洩漏造
　    成的偽卡，所以應該是發卡銀行負責。」等語，參照本件
      偽卡之持卡人姓名、住址、國籍等均與真卡持有人均不相
      同，同信用卡卡號及授權碼又均相同等情事，是被告之抗
      辯自為情理自內。而原告雖以電話錄音證明原告曾請被告
      轉請持卡人打電話至發卡銀行，請發卡銀行發電報給原告
      確認是持卡人持卡消費等語。惟查如前述，此種查證方法
      顯然成本過高，時間過久，不符網路信用卡交易本旨。同
      時發卡銀行委任（或透過國際組織委任）收單銀行收單墊
      款，而收單銀行委任特約商店與持卡人交易完成並記帳，
      是原告辯稱特約商店是受發卡銀行委任等語自屬可信。從
      而特約商店請收單銀行「照會」，則收單銀行有查證照會
      之義務，同理發卡銀行亦對收單銀行負有查證照會義務，
      本件原告為收單銀行將其查證照會義務不當轉嫁我特約商
      店承受，並主張就因此所生損失負賠償責任，即顯無理由
      ，應併敘明。
（五）綜上本件事證已明，二造間其餘爭點，提出未經斟酌之證
      據，均核與判斷結果無涉，爰不一一審酌。
五、假執行之宣告：本件原告之訴為無理由，其假執行之聲請亦
    失所據，爰併原告請求予以駁回。
六、結論：本件原告之訴為無理由，依民事訴訟法第78條判決如
    主文。
中　　　華　　民　　國　　94　　年　　9　　月　　26 　日
                  民事第四庭    法　官　洪遠亮
以上正本係照原本作成
如對本判決上訴，須於判決送達後20日內向本院提出上訴狀
中　　華　　民　　國　　94　　年　　9　　月　　26　　日
                    　　　　　　書記官　柯金珠
